【裁判字號】    98,消債更,138
【裁判日期】    980429
【裁判案由】    更生事件
【裁判全文】
臺灣板橋地方法院民事裁定           98年度消債更字第138號
聲  請  人  甲○○
代  理  人  黃正琪律師
上列當事人因消費者債務清理事件聲請更生，本院裁定如下：
    主  文
聲請人甲○○自中華民國九十八年四月二十九日下午十七時起開
始更生程序。
本件命司法事務官進行更生程序。
    理  由
一、聲請意旨略以：聲請人前積欠銀行消費借貸、信用卡、現金
    卡契約無擔保債務，因無法清償債務，於民國95年間依金融
    主管機關協調成立之中華民國銀行公會會員辦理消費金融案
    件無擔保債務協商機制，與其等達成分期還款之協議，約定
    每月償還新台幣（下同）10,000元，但因聲請人每月尚需繳
    納房貸13,000元，又加上向公司借款50,000元，惟恐無法如
    期繳納協商月付金，故無法與銀行達成協議，確具不能清償
    之情事，爰依消費者債務清理條例之規定聲請更生等語。
二、按債務人不能清償債務或有不能清償之虞者，得依本條例所
    定更生程序，清理其債務；債務人無擔保或無優先權之債務
    總額未逾1,200 萬元者，於法院裁定開始清算程序或宣告破
    產前，得向法院聲請更生；債務人對於金融機構因消費借貸
    、自用住宅借款、信用卡或現金卡契約而負債務，在聲請更
    生或清算前，應提出債權人清冊，以書面向最大債權金融機
    構請求協商債務清償方案，並表明共同協商之意旨；債務人
    與金融機構協商成立者，不得聲請更生或清算。但因不可歸
    責於己之事由，致履行顯有重大困難者，不在此限；本條例
    施行前，債務人依金融主管機關協調成立之中華民國銀行公
    會會員，辦理消費金融案件無擔保債務協商機制與金融機構
    成立之協商，準用前項之規定；法院開始更生程序之裁定，
    應載明其年、月、日、時，並即時發生效力；法院裁定開始
    更生或清算程序後，得命司法事務官進行更生或清算程序，
    必要時得選任律師、會計師或其他適當之自然人或法人一人
    為監督人或管理人，消費者債務清理條例第3 條、第42條第
    1 項、第151 條第1 項、第5 項、第6 項、第45條第1 項、
    第16條第1 項分別定有明文。
三、經查：
  (一)聲請人曾於97年間與無擔保債權銀行中之最大債權銀行依「
    金融主管機關協調成立之中華民國銀行公會會員辦理消費金
    融案件無擔保債務協商機制」與無擔保債權人達成分期還款
    協議，有聲請人陳報狀附卷可參，已足認定。是以聲請人於
    前開協商之範圍內，經提出包括有擔保債權人之全體債權人
    清冊，以書面向最大債權銀行即中國信託銀行請求共同協商
    ，惟因前已成立協商而遭退件等情，有前置協商退件通知函
    附卷可稽。聲請人據以聲請更生，本院自應綜合聲請人目前
    全部收支及財產狀況，評估是否已不能維持符合人性尊嚴之
    最基本生活條件，而有「不能清償或不能清償之虞」之情。
  (二)就聲請人本人之必要生活支出部份，聲請人並未提出全部憑
    證以資證明，無從審酌是否均屬必要之費用，此部份因消費
    者債務清理條例之立法目的，係為使不幸陷入經濟困境之人
    得以清理債務、重建生活，並在清理過程中能保有符合人性
    尊嚴之最低基本生活，而非維持債務人過去慣常之寬逸生活
    ，是於評估債務人是否有不能清償或履行原協商方案是否顯
    有重大困難時，並非由聲請人任意主張其基本生活費用之數
    額，否則將造成揮霍無度以致清償能力降低，反而易使更生
    程序無從進行，因此本院認應以內政部所公告之97年度臺灣
    省低收入戶最低生活費用每人每月為 9,829元計算始為合理
    。另聲請人主張其尚需扶養獨自扶養 2名子女及妻子，有聲
    請人所附全戶戶籍謄本，已足認定。依以國稅局扶養免稅額
    計算，扶養費用每人每月為6,417元，為其扶養費標準。
  (三)聲請人主張其每月月薪約為3萬7千元，有土地銀行帳戶存摺
    、95、96年度綜合所得稅各類所得資料清單及財產歸屬資料
    清單在卷可查，已足認定。又聲請人主張其每月需繳納房貸
    13,000元及向公司借款50,000，有聲請人所附債權人清冊、
    及聲請人所附員工借款單在卷可憑。再依前該聲請人所陳報
    ，一個月生活費以9,829 元為基準，扶養費以每人每月6,41
    7 元來計算，聲請人之收入扣除前開必要生活費用後，已無
    剩餘可供還款及繳付貸款之用，且依聲請人陳報之資產臺北
    縣三峽鎮之房地產及汽車（1997年）與投資中強公司3 萬元
    等情價值，再依聲請人陳報債務高達000000 0元，聲請人已
    顯無能力完全清償之可能。
四、綜上所述，本件聲請人為一般消費者，並未從事營業活動。
    其有無法清償如附表所示債務之虞情事，無法依協議履行亦
    不可歸責於聲請人，又所負無擔保或無優先權之債務，並未
    逾1,200 萬元。且未經法院裁定開始清算程序或宣告破產，
    復查無消費者債務清理條例第6 條第3 項、第8 條或第46條
    各款所定駁回更生聲請之事由存在，則聲請人聲請更生，應
    屬有據，自應准許。
五、至於聲請人在本件聲請前97年7 月21日出售彰化縣芬園鄉之
    房地予第3 人，是否有得撤銷之事由，應由司法事務官於更
    生程序中依法參酌辦理，附此說明。
六、依消費者債務清理條例第11條第1 項、第45條第1 項、第16
    條第1 項，裁定如主文。
中    華    民    國    98    年    4     月    29    日
                  民事第二庭    法  官  李行一
上為正本係照原本作成
本件不得抗告
本裁定已於98年4月29日下午5時公告。
中    華    民    國    98    年    4     月    29    日
                                書記官  蔡於衡


司法院資訊處製作；財團法人民間司法改革基金會備份。
